【裁判字號】    99,訴,786
【裁判日期】    990811
【裁判案由】    損害賠償
【裁判全文】
臺灣士林地方法院民事判決               99年度訴字第786號
原      告  甲○○
被      告  乙○○
訴訟代理人  丙○○
上列當事人間請求損害賠償事件，經本院於中華民國99年7 月22
日言詞辯論終結，判決如下：
    主  文
被告應給付原告新臺幣肆拾萬元。
原告其餘之訴駁回。
訴訟費用由被告負擔十分之一，餘由原告負擔。
本判決第一項得假執行。
    事實及理由
一、原告起訴主張：被告乙○○於民國98年3 月25日20時2 分許
    ，駕駛車牌號碼741-GE號營業用大貨車沿臺北縣八里鄉○○○
    ○道由林口往八里方向行駛，行經八里焚化爐前方時，不慎
    撞及臺61線橋墩，橋墩水泥塊因此掉落砸中同向行駛在其右
    側由訴外人蔡明吟駕駛之車牌號碼6199－VL號自用小客車引
    擎蓋，被告與蔡明吟下車商談車禍賠償事宜，雙方決定停車
    在現場並等待交通警察前來處理。詎乙○○竟未於車輛停放
    時，於車輛前、後適當距離樹立警告標誌，且因其所駕駛的
    大貨車車體龐大致左側車身、車輪跨越路側白實線之車輛停
    放線，因而占用外側車道，致原告之子陳仁傑騎乘車牌號碼
    FNX －606 號重型機車沿臺北縣八里鄉○○○○道由林口往八
    里方向駛至該路段時，閃避不及，上開機車右側手把、右後
    照鏡擦撞大貨車之左後車身，因此人車倒地受有腹腔內出血
    等傷害，經送醫後仍不治死亡。原告因遭此喪子痛，精神上
    受有損害，自得向被告請求慰撫金之賠償。為此，基於民法
    第195 條第3 項之規定，聲明請求：被告應給付原告新臺幣
    （下同）2,800,000元。
二、被告則以：陳仁傑於事發當時亦為酒駕，應可過失相抵等語
    資為抗辯，並聲明：駁回原告之訴。
三、不爭執事項與爭點整理：
（一）不爭執事項：
   1、被告於事發時將所駕駛之營業大貨車停放在臺北縣八里鄉
      ○○○○道由林口往八里方向八里焚化爐前方道路邊，因大
      貨車車體龐大致左側車身、車輪跨越路側白實線之車輛停
      放線，占用外側車道形成路障，且未立即在車後方放置警
      告標誌以警示來車採取必要安全措施，致陳仁傑所騎乘之
      機車右側手把、右後照鏡擦撞大貨車之左後車身，人車倒
      地受有腹腔內出血等傷害，經送醫後不治死亡。
   2、陳仁傑經抽血檢驗酒精濃度為141.2mg/dl，事發當時係酒
      後駕車。
（二）爭執事項：被告是否因過失致陳仁傑死亡，致原告得基於
      母子關係向被告請求系爭賠償金額？
四、本院得心證之理由：
（一）按不法侵害他人之身體、健康、名譽、自由、信用、隱私
      、貞操，或不法侵害其他人格法益而情節重大者，被害人
      雖非財產上之損害，亦得請求賠償相當之金額，又前開規
      定，於不法侵害他人基於父、母、子女或配偶關係之身分
      法益而情節重大者，準用之，民法第195 條第1 項、第3
      項定有明文。
（二）原告主張被告因過失肇事致其子陳仁傑死亡之事實，為兩
      造所不爭執，被告復因該肇事事故為本院以其業務過失致
      人於死罪，判處刑罰，有原告所提出本院98年度審交訴字
      第63號確定判決附卷可資參佐，本院並調閱該卷宗核閱無
      訛，足堪認定屬實。是依上揭規定，原告自得向被告請求
      慰撫金之賠償。查：陳仁傑為原告之子，基於相互間的身
      分關係具有一定身分法益，因被告過失行為致死，原告精
      神上自受有相當的損害，為原告提出診斷證明書1 紙佐證
      （本院士林簡物庭99年度士調字第87號卷第27頁），亦堪
      足認定。本院審酌原告係國小畢業、在餐廳從事服務生工
      作，月工作收入約1 萬餘元，但目前沒有工作，因被告之
      肇事業已自保險公司領有強制保險金75 0,000元，已稍具
      彌補的作用；被告為貨車司機，家庭狀況僅屬勉持等當事
      人分別於本院（本院卷第13頁）及警詢（臺灣士林地方法
      院士林檢察署98年度偵字第6071號卷宗第14頁）時所述教
      育程度、經濟狀況、社會地位、損害程度及其精神受損時
      間等一切情狀，認原告請求賠償精神慰撫金2,800,000 元
      尚屬過高，本院認各應以800,000 元較為相當，逾此部分
      之請求，顯屬過當，應予駁回。
五、按損害之發生或擴大，被害人與有過失者，法院得減輕賠償
    金額，或免除之，民法第217 條第1 項定有明文，又請求權
    人雖非直接被害人，然其據以請求賠償之請求權乃係基於被
    害人死亡之同一事實而發生，衡諸公平法理，自應類推上開
    規定，承擔被害人之過失，而減免賠償金額之不利益。本件
    被告主張陳仁傑於酒後駕車，對於事故之發生亦與有過失，
    原告對於陳仁傑酒後駕車之事實，亦不爭執，復有現場處理
    員警蘇信誠所書職務報告載明：「C 車駕駛（陳仁傑）因當
    時送醫無法實施酒精測試，職委託林口長庚醫院檢測，抽血
    檢測值達141.2mg/dl，換算呼氣值達0.70mg/l」等語（上開
    偵查卷第21頁）堪可佐明，是陳仁傑確有可能因酒後駕車，
    未能充分注意車前狀況，而肇事撞擊停放中的大貨車，對於
    上開損害之發生亦與有過失，本院審酌前開損害發生之過失
    情節，應認被告與陳仁傑應負之過失責任比例各半，依上開
    規定，本院自得減輕原告請求之賠償金額至400,000 元（80
    0000 ×50%=400000），始為適當。
六、綜據上述，被告因肇事過失致陳仁傑死亡，原告基於母子關
    係，自得基於民法第195 條之規定請求慰撫金之賠償，因此
    ，原告聲明請求被告應給付原告400,000 元，洵屬有當，應
    予准許，逾此部分之請求尚屬無據，應予以駁回。
七、本件所命被告給付之金額未逾500,000 元，本院應依職權宣
    告假執行。
八、結論：本件原告之訴，為一部有理由，一部無理由，並依民
    事訴訟法第79條、第389 條第1 項第5 款，判決如主文。
中    華    民    國    99    年    8     月    11    日
                  民事第一庭  法  官  古振暉
以上正本證明與原本無異。
如對本判決上訴，應於判決送達後20日內向本院提出上訴狀；若
委任律師提起上訴者，應一併繳納上訴審裁判費，否則本院得不
命補正逕行駁回上訴。
中    華    民    國    99    年    8     月    12    日
                              書記官  姜貴泰

司法院資訊處製作；財團法人民間司法改革基金會備份。
